臺灣宜蘭地方法院刑事判決　　　　　　　100年度易字第670號
公　訴　人　臺灣宜蘭地方法院檢察署檢察官
被　　　告　李洋達
　　　　　　游嘉宏
上列被告等因竊盜案件，經檢察官提起公訴（100年度偵字第550
號），被告二人於本院審理時均就被訴事實為有罪之陳述，經告
以簡式審判程序之旨，並聽取當事人意見後，本院裁定行簡式審
判程序，判決如下：
    主  文
李洋達犯竊盜罪，累犯，處有期徒刑參月，如易科罰金，以新台
幣壹仟元折算壹日；又共同犯攜帶兇器竊盜罪，未遂，累犯，處
有期徒刑肆月，如易科罰金，以新台幣壹仟元折算壹日。扣案如
附表所示之物均沒收。應執行有期徒刑陸月，如易科罰金，以新
台幣壹仟元折算壹日。扣案如附表所示之物均沒收。
游嘉宏共同犯攜帶兇器竊盜罪，未遂，累犯，處有期徒刑肆月，
如易科罰金，以新台幣壹仟元折算壹日。扣案如附表所示之物均
沒收。
    事  實
一、本件係經被告於本院審理時為有罪之表示，而經本院裁定行
    簡式審判程式加以審理，依刑事訴訟法第273條之2、第159
    條第2項之規定，不適用傳聞法則有關限制證據能力之相關
    規定；並得依同法第310條之2準用第454條之規定製作略式
    判決書，合先敘明。
二、犯罪事實：
    李洋達前因竊盜案件，經本院以97年度易字第485號判決判
    處有期徒刑6月確定，於98年6月8日易科罰金執行完畢。游
    嘉宏於民國93年間因違反毒品危害防制條例案件，經本院以
    93年度訴字第273號判處有期徒刑9月、6月，應執行有期徒
    刑1年確定；復於94年間因違反毒品危害防制條例案件，經
    臺灣桃園地方法院以94年度桃簡字第1148號判處有期徒刑5
    月確定；上開有期徒刑嗣接續執行，於95年6月20日縮短刑
    期執行完畢。詎均未悔改，為下列行為：
(一)李洋達意圖為自己不法之所有，於民國99年4月2日10時許，
    侵入早已停業、改由林祺展居住之宜蘭縣羅東鎮○○路90號
    裕元旅店，而在該旅店之某號房間內竊取林祺展所有之土黃
    色皮包1個、鑰匙1把及數量不詳之外國錢幣，得手後供己使
    用。
(二)李洋達為剪電線變賣，向游嘉宏提議至上址行竊，經游嘉宏
    應允後，兩人即基於意圖為自己不法所有之犯意聯絡，於10
    0年2月4日16時30分，由游嘉宏駕駛其所有車牌號碼4937-A5
    號自用小客車，搭載李洋達攜帶前所竊得之土黃色皮包，內
    裝李洋達所有之手線線刀1支、手剪線器2支、電鑽1支、開
    山刀1支、挫刀1支、割線皮刀3支等足資作為兇器使用之工
    具及頭燈1個、口罩1個、自製開鎖頭器具1個，至宜蘭縣羅
    東鎮○○路90號前下車，共同侵入現由林祺展居住，且以木
    梯及警戒膠帶圍繞之裕元旅店附連之庭園內，再由李洋達以
    先前竊得之鑰匙打開林祺展居住之房間門鎖，未及進入即為
    自側面走來之林祺展遏止而未遂，旋為據報趕到之警員逮捕
    ，並扣得前述作案工具。
(三)案經林祺展訴由宜蘭縣政府警察局羅東分局報告臺灣宜蘭地
    方法院檢察署檢察官偵查起訴。
三、證據：
(一)被告李洋達、游嘉宏於警詢、偵查、本院審理中之自白。
(二)證人即被害人林祺展於警詢、偵查中之證述。
(三)扣押物品目錄表2份、贓物認領保管單1紙
(四)扣案物及現場照片共18張。
(五)員警吳國豪職務報告1份。
(六)扣案之土黃色皮包1個(內裝頭燈1個、口罩1個、自製開鎖頭
    器具1個、無線電2支，手剪線刀1支、手剪線器2支、電鑽1支
    、開山刀1支、剉刀1支、割線皮刀3支）。
四、論罪科刑：
(一)按行為後法律有變更者，適用行為時之法律。但行為後之法
    律有利於行為人者，適用最有利於行為人之法律，刑法第2
    條第1項定有明文。查被告李洋達為上開犯罪事實（一）之
    竊盜犯行後，刑法第321條第1項，業於100年1月26日修正公
    布，並自100年1月28日施行，修正前刑法第321條第1項係規
    定「犯竊盜罪而有左列情形之一者，處六月以上、五年以下
    有期徒刑：一、於夜間侵入住宅或有人居住之建築物、船艦
    或隱匿其內而犯之者。二、毀越門扇、牆垣或其他安全設備
    而犯之者。三、攜帶兇器而犯之者。四、結夥三人以上而犯
    之者。五、乘火災、水災或其他災害之際而犯之者。六、在
    車站或埠頭而犯之者。」，修正為「犯竊盜罪而有下列情形
    之一者，處六月以上、五年以下有期徒刑，得併科新臺幣十
    萬元以下罰金：一、侵入住宅或有人居住之建築物、船艦或
    隱匿其內而犯之者。二、毀越門扇、牆垣或其他安全設備而
    犯之者。三、攜帶兇器而犯之者。四、結夥三人以上而犯之
    者。五、乘火災、水災或其他災害之際而犯之者。六、在車
    站、埠頭、航空站或其他供水、陸、空公眾運輸之舟、車、
    航空機內而犯之者。」經比較修正前、後之規定，可知刑法
    第321條第1項之法定本刑，修正前並無併科罰金刑部分，修
    正後增列「得併科新臺幣10萬元以下罰金」之規定；又修正
    前刑法第321條第1項第1款係規定「夜間侵入住宅或有人居
    住之建築物、船艦或隱匿其內而犯之者」，修正後不限於「
    夜間」，而為「侵入住宅或有人居住之建築物、船艦或隱匿
    其內而犯之者」；另修正前刑法第321條第1項第6款限於「
    在車站或埠頭而犯之」，修正後「在車站、埠頭、航空站或
    其他供水、陸、空公眾運輸之舟、車、航空機內而犯之者」
    均係犯刑法第321條第1項第6款之罪。則刑法第321條修正後
    ，相較於修正前構成要件之規定，就被告李洋達所為犯罪事
    實（一）之犯行，新法係刪除「於夜間」侵入住宅竊盜之限
    制，亦即如於日間侵入住宅竊盜即構成加重竊盜罪；此外新
    法均增訂得併科新台幣十萬元之規定，是經比較修正後之法
    律並非有利於被告李洋達，本案犯罪事實（一）部分之犯行
    ，自應適用修正前之規定，合先敘明。
(二)核被告李洋達就犯罪事實(一)所為，係犯刑法第306條第1項
    侵入住宅罪、第320條第1項竊盜罪；被告李洋達、游嘉宏就
    犯罪事實(二)所為，係犯刑法第306條第1項侵入他人住宅附
    連圍繞土地罪、第321條第2項、第1項第3款之攜帶兇器竊盜
    未遂罪，被告就上開犯行，已著手於犯罪之實行而未遂，為
    未遂犯，應依刑法第25條之規定按既遂犯之刑減輕之。被告
    李洋達所犯二罪，犯意個別，行為互殊，應予分論並罰。就
    犯罪事實(二)部分，被告李洋達、游嘉宏有犯意聯絡及行為
    分擔，為共同正犯。又被告李洋達所為犯罪事實（一）部分
    ，其侵入告訴人住宅與竊盜財物二罪間，及被告李洋達、游
    嘉宏所為犯罪事實（二）部分，其侵入告訴人住宅附連圍繞
    之土地與攜帶兇器竊盜財物未遂罪二罪間，各均係基於單一
    犯罪決意，為達成其不法取得他人財物所為之各個舉動，應
    屬法律概念之一行為，其一行為觸犯上開2罪名，各為想像
    競合犯，均應依刑法第55條規定，從一重之攜帶兇器竊盜罪
    處斷（至於95年7月1日刑法修正公布施行而刪除刑法第55
    條關於牽連犯之規定前，實務上就類似上開情形，雖多以牽
    連犯處斷，未論以想像競合犯，然關於同一行為人之數犯罪
    行為應如何處斷，本應視法律之明文規定及法理之妥適與否
    ，針對個案狀況不同而為衡酌適用。就本案情形而言，若於
    牽連犯規定尚存在之情形，因侵入住宅罪與竊盜罪及與攜帶
    兇器竊盜未遂罪之著手時點不同，於社會事實之概念上，得
    將之區分成2行為，而該2行為間，又存有方法目的之牽連關
    係，符合牽連犯之概念，自宜論以牽連犯；惟於牽連犯規定
    遭刪除之情形下，被告上開基於單一犯罪決意、為達成單一
    不法目的所為之各個舉動，仍係予以綜合為單一評價，會較
    將之個別評價而論以數罪為合理，以避免對行為人之犯罪行
    為過份評價、處罰，而有違刑罰之謙抑原則，是在刑法修正
    後，關於想像競合犯之「一行為」之概念，宜配合法律之修
    正而為適當之變更、擴張，又此等法律見解上之變更，係因
    應法律修正所致，尚不生見解先後矛盾，而謂於論理上有相
    互捍格之情。至本案侵入住宅罪與竊盜及與攜帶兇器竊盜罪
    之著手時點雖仍有不同，然此僅係用以判認行為人是否已著
    手各該犯行，與行為人為各該犯行後，該等犯行間於法律上
    應如何論處，係屬二事，故尚難以上開2罪之著手時點不同
    ，即謂其非屬於法律概念之一行為，併予敘明。）。
(三)又被告二人前受如犯罪事實欄所示之有期徒刑執行完畢，有
    臺灣高等法院被告前案紀錄表附卷足參，其等均於5年內故
    意再犯本件有期徒刑以上之罪，應依刑法第47條第1項之規
    定，均論以累犯並皆加重其刑，並就其所犯攜帶兇器竊盜未
    遂罪部分先加後減之。
(四)爰審酌被告二人均正值壯年，不思以己力賺取所需，任意侵
    入他人住宅行竊，所為已嚴重侵害他人之財產權、居住安寧
    及社會治安，行為惡性非輕，且稽之被告二人台灣高等法院
    被告前案紀錄表，均前有竊盜、毒品前科，素行非佳，惟考
    量被告二人犯後均坦承犯行，態度良好等一切情狀，各量處
    如主文所示之刑，並均諭知易科罰金之折算標準，併就被告
    李洋達部分定其應執行刑及易科罰金之折算標準。
(五)扣案如附表所示之物，被告李洋達坦承為其所有、預備供本
    案犯罪所用之物，爰依刑法第38條第1項第2款規定宣告沒收
    之。至於扣案李洋達所有之無線電2支，及放置在被告游嘉
    宏自小客車上未攜帶下車等扣案物件，依卷內事證，查無與
    本案有何關係，爰不予宣告沒收，末此敘明。
據上論斷，應依刑事訴訟法第273條之1第1項、第299條第1項前
段、刑法第2條第1項前段、第28條、第306條第1項、第320條第1
項、第321條第2項、第1項第3款、第55條、第25條、第47條第1
項、第38條第1項第2款、第51條第5款，刑法施行法第1條之1第1
項、第2項前段，判決如主文。
本案經檢察官周建興到庭執行職務
中    華    民    國   100    年    10    月    27    日
                  刑事第五庭法  官  陳雪玉
以上正本證明與原本無異。
如不服本判決應於收受送達後十日內向本院提出上訴書狀，並應
敘述具體理由；其未敘述上訴理由者，應於上訴期間屆滿後二十
日內向本院補提理由書(均須按他造當事人之人數附繕本)「切勿
逕送上級法院」。
                            書記官  陳建宇
中    華    民    國   100    年    10    月    27    日
附表：
一、頭燈1個。
二、口罩1個。
三、自製開鎖頭器具1個。
四、手剪線刀1支。
五、手剪線器2支。
六、電鑽1支。
七、開山刀1支。
八、剉刀1支。
九、割線皮刀3支。
附錄本案論罪科刑法條：
中華民國刑法第306條
（侵入住居罪）
無故侵入他人住宅、建築物或附連圍繞之土地或船艦者，處1年
以下有期徒刑、拘役或3百元以下罰金。
無故隱匿其內，或受退去之要求而仍留滯者，亦同。
中華民國刑法第320條
（普通竊盜罪、竊佔罪）
意圖為自己或第三人不法之所有，而竊取他人之動產者，為竊盜
罪，處5年以下有期徒刑、拘役或5百元以下罰金。
意圖為自己或第三人不法之利益，而竊佔他人之不動產者，依前
項之規定處斷。
前二項之未遂犯罰之。
中華民國刑法第321條
（加重竊盜罪）
犯竊盜罪而有下列情形之一者，處6月以上、5年以下有期徒刑，
得併科新臺幣10萬元以下罰金：
一、侵入住宅或有人居住之建築物、船艦或隱匿其內而犯之者。
二、毀越門扇、牆垣或其他安全設備而犯之者。
三、攜帶兇器而犯之者。
四、結夥三人以上而犯之者。
五、乘火災、水災或其他災害之際而犯之者。
六、在車站、埠頭、航空站或其他供水、陸、空公眾運輸之舟、
    車、航空機內而犯之者。
前項之未遂犯罰之。